臺灣高等法院刑事判決
108年度上訴字第156號
上  訴  人  
即  被  告  黃志峯 





選任辯護人  閻道至律師
上列上訴人因偽造文書等案件，不服臺灣新北地方法院107年度
訴字第524號，中華民國107年11月14日第一審判決（起訴案號：
臺灣新北地方檢察署106年度調偵字第2116號），提起上訴，本
院判決如下：
    主  文
上訴駁回。
    事  實
一、黃志峯(原名余志峯)前曾於新光三越百貨公司擔任樓層主管
    (簡稱樓管)，因而結識於民國102至104年間擔任新光三越百
    貨公司櫃姐之林珉瑜。黃志峯明知其於106年1月26日起即未
    在新光三越百貨擔任樓管一職，惟因黃志峯本身投資3C產品
    而需款孔急，認有機可趁，為使林珉瑜、廖祐論夫婦提供信
    用卡以供其刷卡消費購買3C產品，竟意圖為自己不法所有，
    而基於詐欺取財之犯意，於同年2月22日某時許，先後以電
    話、通訊軟體傳送訊息或當面對談之方式，向林珉瑜、廖祐
    論夫婦佯稱：其為新光三越樓管，因國產專櫃月底需要刷卡
    新臺幣（下同）30萬元增加業績，若提供信用卡刷卡消費，
    可獲得6%佣金，且其會提供現金供繳信用卡款項，或可立刻
    刷退刷卡金額云云，並於新光三越百貨當場交付1萬9千元（
    約為30萬元之6%）以取信於林珉瑜、廖祐論，致廖祐論陷於
    錯誤，而將如附表編號1所示之信用卡交付予黃志峯，黃志
    峯即於如附表編號1所示之刷卡時間、地點，持以刷卡消費
    如附表編號1所示之金額後，復承前詐欺取財之犯意，於同
    日晚間8時30分許前某時，接續向廖祐論佯稱：因國產櫃位
    業績仍有不足，尚須40萬額度之信用卡云云，致廖祐論陷於
    錯誤，而交付如附表編號2所示之信用卡予黃志峯，黃志峯
    遂持以於附表編號2所示之刷卡時間、地點，刷卡消費如附
    表編號2所示之金額。
二、黃志峯因仍有資金需求，另基於意圖為自己不法所有之詐欺
    取財之犯意，於106年2月23日下午3、4時許，前往林瑜、
    廖祐論經營、位於臺北市南港區南港路3段某處之茶湯會飲
    料店，同時向林珉瑜、廖祐論佯稱：其為新光三越樓管，因
    國產專櫃廠商業績不足，還需信用卡刷卡消費增加業績，待
    廠商交付貨款給其，將一併交付106年2月22日刷卡金額之6%
    佣金云云，致林珉瑜、廖祐論陷於錯誤，而交付如附表編號
    3、4所示之信用卡予黃志峯，黃志峯即於如附表編號3、4所
    示之刷卡時間、地點，持以刷卡消費如附表編號3、4所示之
    金額。
三、黃志峯因資金仍有不足，復另基於意圖為自己不法所有之詐
    欺取財之犯意，於106年2月24日晚間8時12分許前某時，前
    往臺北市信義區新光三越百貨公司A8館地下1樓，向廖祐論
    佯稱：其為新光三越樓管，因國產專櫃廠商業績不足，還需
    信用卡刷卡，提供信用卡刷卡可得6%佣金，且其會提供現金
    供其繳信用卡款項，或立刻刷退金額云云，並當場交付20萬
    元現金以取信於廖祐論，致廖祐論陷於錯誤，而交付如附表
    編號5所示之信用卡予黃志峯，並同意黃志峯可於20萬元之
    額度內為限刷卡消費，黃志峯即於如附表編號5所示之刷卡
    時間、地點，持以刷卡消費如附表編號5所示之金額，詎黃
    志峯承前詐欺取財之犯意，接續向廖祐論佯稱：如附表編號
    5之信用卡額度不足20萬元，尚需其他信用卡始能刷至20萬
    元云云，致廖祐論陷於錯誤而交付如附表編號6所示之信用
    卡，並向黃志峯表示僅能以20萬元扣除如附表編號5所示之
    刷卡金額即17萬1,000元所餘之2萬9千元之額度內為限刷卡
    消費，詎黃志峯同時基於行使偽造私文書之犯意，隨即於如
    附表編號6所示之時間、地點，逾越廖祐論之上揭授權，刷
    卡消費如附表編號6所示之金額，並在信用卡簽帳單之商店
    收據聯上偽造「廖祐論」之署押，用以表示係真正持卡人確
    認消費金額及持卡人同意對於所消費之金額遵守發卡銀行申
    請書所約定條款負繳清責任之意後，持以行使交付於該特約
    商店，致該特約商店店員誤認黃志峯係真正持卡人持卡消費
    而陷於錯誤，交付如刷卡金額所示價值之物品，足以生損害
    於該特約商店、發卡銀行、真正持卡人廖祐論，嗣因廖祐論
    發覺黃志峯於如附表編號6所示之刷卡地點為iStore，與黃
    志峯所稱刷卡消費之目的係為增加國產櫃位之業績云云不符
    ，始悉上情。
四、案經林珉瑜、廖祐論訴請臺灣新北地方檢察署檢察官偵查起
    訴。
　　理  由
壹、證據能力部分：
    按被告以外之人於審判外之陳述，雖不符刑事訴訟法第159
    條之1至第159條之4之規定，而經當事人於審判程序同意作
    為證據，法院審酌該言詞陳述或書面陳述作成時之情況，認
    為適當者，亦得為證據。又當事人、代理人或辯護人於法院
    調查證據時，知有第159條第1項不得為證據之情形，而未於
    言詞辯論終結前聲明異議者，視為有前項之同意，同法第15
    9條之5亦有明定。查本件檢察官、被告及辯護人就本判決下
    列所引被告以外之人於審判外陳述之證據能力均不予爭執，
    迄至言詞辯論終結，亦未對該等證據之證據能力聲明異議，
    本院審酌該些供述證據作成時，核無違法取證或其他瑕疵，
    認為以之作為本案之證據屬適當，自有證據能力。其餘資以
    認定被告犯罪事實之非供述證據，均查無違反法定程序取得
    之情形，依刑事訴訟法第158條之4反面規定，亦具證據能力
    。
　　至被告之辯護人雖於本院審理時陳稱：「(告訴人)警詢無證
    據能力，其餘無意見」等語(見本院卷第279頁)，惟本件告
    訴人並未曾接受司法警察或司法警察官之詢問，辯護人此部
    分之意見陳述，容有誤會，併此敘明。
貳、實體部分：
一、本案認定事實所憑之證據及理由：
　　訊據被告固坦承有於附表所示之時間、地點，向告訴人林珉
    瑜、廖祐論處陸續取得如附表所示之信用卡，並於如附表所
    示之時間、地點，刷卡消費如附表各編號所示之金額，惟矢
    口否認有何詐欺、偽造文書犯行，辯稱：我沒有施用詐術，
    也沒有超過我跟他們約定的使用方式，我有經過他們同意才
    使用他們的信用卡消費的云云。惟查：
  ㈠告訴人林珉瑜、廖祐論有於如附表所載之時間交付如附表所
    示之信用卡予被告，又被告復於如附表所示之刷卡時間、地
    點，持以刷卡消費如附表所示刷卡金額等情，業據被告於原
    審及本院準備程序、審理時坦承在卷（見原審卷第56頁，本
    院卷第133、285頁），核與證人即告訴人林珉瑜、廖祐論於
    偵查及原審審理中證述之情節相合（見偵字第9050號卷第18
    至20頁，調偵卷第23、24頁，原審卷第114至184頁），並有
    新光三越之持卡人存根聯影本8張、微風信義之持卡人存根
    聯影本1張、新光三越106年2月24日晚間8時46分許之電子發
    票證明聯暨銷貨明細影本、新光三越百貨股份有限公司臺北
    信義分公司107年1月15日新越信財字第004號函暨所附台新
    銀行新光三越刷卡簽帳單影本、交易明細表各1份、如附表
    編號2所示刷卡金額之新光三越之刷卡簽帳單翻拍照片1張在
    卷可稽（見偵卷第6、10至13頁，調偵卷第40、105 至109頁
    ），是此部分之事實，首堪認定。
  ㈡告訴人林珉瑜、廖祐論係因被告向渠等表示其為新光三越之
    樓管，因要幫國產廠商增加月底業績，且會給其6%回饋云云
    ，並允諾可立即刷退款項，或提供現金供其等繳信用卡卡費
    云云，始交付如附表所示之信用卡供被告持以刷卡消費等節
    ，業據證人即告訴人林珉瑜、廖祐論證述如下：
  ⒈證人即告訴人林珉瑜於偵查中證稱：我與被告是朋友關係，
    被告之前是新光三越A4、A9的樓管，被告於106年2月22日說
    下面的廠商業績不足，希望我幫他刷業績，被告跟我拿信用
    卡刷卡後，說會給我6%回饋，並在隔週會給我信用卡款項，
    如果沒有給我款項，就會刷退，被告是跟我說要包底，要幫
    國產小櫃刷不足的部分，被告就拿我的卡走了，之後我接到
    信用卡公司打來問我說我人在不在微風，有沒有1筆20、30
    萬元之消費，因為這有法律責任，我就回說不是我，是我朋
    友，信用卡公司就說要把我的卡停掉，當下我打給被告，但
    因為被告已經刷了1筆8萬6,700元，被告說微風信義跟新光
    都是同一個小櫃，也需要包底，我就說你沒有跟我說要在信
    義微風做這件事。我於106年2月24日請被告將所有的款項退
    給我，但被告都不處理，被告跟我約106年3月2日在信義誠
    品說要幫我退，我打電話給新光，新光說被告早在106年1月
    26日就不是樓管，如果我們知道被告借信用卡刷卡消費，進
    貨後是他自己要買賣，我不會借信用卡給被告等語明確（見
    偵卷第18、19頁，調偵卷第24頁），核與其於原審審理中證
    稱：我跟廖祐論是夫妻關係，我之前是新光三越A11百貨公
    司櫃姐，賣法國精品包包，我跟被告是大概在102、103年做
    百貨的時候認識的，被告當時是我的樓管，被告於106年2月
    22日中午突然打電話給我說他自己旗下國產的櫃位品牌有包
    底的困擾，因為他說我是大櫃大品牌，沒有這個困擾，但是
    國產品牌包包、鞋子就有包底的困擾，會被新光三越罰錢，
    或者是扣貨款，請我幫他刷營業額，所以我就相信被告，被
    告有跟我解釋所謂包底就是要衝到每個月業績，否則我本來
    不知道包底的意思，被告就要求我提供信用卡，說會給我6%
    回饋，會有利息、刷退佣金，被告說國產廠商會給他錢，會
    給我等6%之外，也會給被告1%、2%服務費，他說我們互賺，
    我就相信他，但我只有1張信用卡，因為我的額度沒有那麼
    多，只有10幾萬，所以我就打電話給我老公廖祐論，因為廖
    祐論的額度比較高，全部都刷告訴人廖祐論的，一開始我沒
    有想要提供我的信用卡，因為刷告訴人廖祐論的信用卡就夠
    了，被告是用訊息跟我解釋說為什麼要跟我借信用卡，然後
    會給我6%的好處，我們通完電話還用文字訊息完後，約在新
    光三越A8館，被告就立刻拿了1萬9千元的現金給我，被告說
    要刷30萬元，給我們1萬9千元的好處，然後讓我們覺得是真
    的，而且那時候因為我們停車停在那邊，他還說他是樓管可
    以幫我們消磁，第1張信用卡末4碼是8887，我知道加起來共
    31萬3,500元，後來同一天晚上我等去新莊IKEA買東西的時
    候，有跟我們拿其他信用卡，被告有打電話很急促說他們還
    不足包底的額度，好像是還缺業績40萬元，佣金一樣是6%，
    因為我們一開始有拿到1萬9千元，就相信說這是真的，因為
    原來那張信用卡額度已經不夠了，所以告訴人廖祐論又給被
    告1張信用卡，他有說大概刷了30幾萬，這次被告沒有給我
    們現金，他說隔天去我們茶湯會飲料店裡找我的時候，再一
    起把佣金給我。隔天被告沒有把第一天晚上刷的40萬的6%佣
    金即2萬4千元給我，我的認知是被告是新光三越A11的樓管
    ，他要幫國產小櫃包月底、衝業績，所以他講的話都限於他
    服務的新光三越A11，被告有把告訴人廖祐論的第2張卡還給
    告訴人廖祐論，但被告說還是不夠，被告問我可以幫他多少
    ，我有拿1張我的信用卡給他，額度是15萬元，被告說那就
    補15萬元他說看他刷多少，到時候再給我佣金，可是當天晚
    上大概6、7點，我就接到信用卡公司的電話，問我有沒有在
    微風信義消費8萬6千7百元嗎？我想說我沒有在微風信義消
    費啊，因為我認識被告他就是A11的樓管怎麼會在微風信義
    ，所以我就把卡凍結，被告才沒有繼續多刷，我很驚訝被告
    在微風刷卡，被告說他的那個廠商也有在微風設櫃。被告於
    2月24日又打電話跟我拜託說還是不夠，然後求我們幫他，
    因為告訴人廖祐論說太多了，除非被告給我們現金，給多少
    我們就幫他刷多少，被告就只拿給我們20萬元，告訴人廖祐
    論給他1張好像可以刷20萬的信用卡，被告在當天晚上8點12
    分左右刷了2筆8萬5,500元，所以加起來是17萬1,000元，被
    告打電話來說那1張他沒辦法刷到20萬，可是我們收了他20
    萬，所以他已經跟那個櫃說好了，就是一定會補20萬給他，
    所以他先把舊卡還給我們，再跟我們拿第2張卡，告訴人廖
    祐論說只能刷到20萬，就是只能再刷2萬9,000，但是被告後
    來刷了14萬2,500元，我們跟他說不能刷這麼多，因為我們
    沒有拿到錢，所以不會幫他多刷，然後我說要退掉，被告就
    把發票給我，我才發現是刷iStore即蘋果商店，不是被告說
    的國產小櫃，一直到那天我才發現是蘋果的，其他時間被告
    都是給我簽單，被告都拍照給我看，看不出銷貨明細，看不
    出在哪裡消費、貨物名稱，之前我都誤以為被告是在國產小
    櫃消費，如果我知道被告其實已經不是新光三越的樓管，不
    是幫國產小櫃包底、衝業績，我不會借信用卡給被告，是被
    告跟我說他是樓管，如果我們要退就一定可以退，或是廠商
    給他現金也可以，我有一天打電話去新光三越問客服樓務經
    理，他說被告已經在1月26日被革職了，被告於2月22日傳送
    他還是樓管等訊息，我都還相信等語相符（見原審卷第105
    至135、137至150、166、183、184頁）。
  ⒉證人即告訴人廖祐論於偵查中證稱：我是在106年2月22日給
    被告信用卡，當天晚上被告又打來說不夠，我又給他另外1
    張信用卡，我前後給了被告4張信用卡，告訴人林珉瑜給了1
    張，總共刷了150幾萬元。106年2月24日我去找被告要拿23
    號幫他刷卡的6%回饋金，被告要我們再幫忙，我跟他說如果
    要我幫忙，拿多少現金，我幫他刷多少款項，被告就拿了20
    萬元給我，我拿1張卡給他要他刷20萬元，但當次被告只有
    刷17萬1,000元，之後稱卡刷不過，無法刷到20萬元並拿卡
    回來找我把卡還我，要我拿另1張卡給他，之後我給被告另1
    張卡讓他補足20萬元，他回來時假裝跟廠商講話，問我能不
    能再幫他，我說不行，最多總額只能刷到20萬元，之後他拿
    走卡1次又刷了14萬2,500元，當天我很生氣，我就說我要去
    退貨，被告跟我商談很久，最後把發票給我，之後我發現刷
    的是蘋果，不是他說的國產廠商。如果我們知道被告是要向
    我們借信用卡刷卡消費，進貨後是他自己要買賣，我不會借
    信用卡給被告，我當時有跟被告說他要刷多少錢就必須要刷
    多少現金給我等語明確（見偵卷第18、19頁，調偵卷第24頁
    ），核與其於原審審理中證稱：我於106年2月左右，與告訴
    人林珉瑜在新光三越與被告第1次見面，告訴人林珉瑜說被
    告是她以前的樓管，說他有1個廠商需要業績，想要借我們
    的卡，說有6%的好處，告訴人林珉瑜說因為被告是樓管，他
    可以做刷退，就是先刷了再刷退，所以我覺得這樣應該是沒
    問題，後來被告來找我跟林珉瑜，我有看過被告與告訴人林
    珉瑜間的訊息內容，告訴人林珉瑜有跟我解釋補包底就是業
    績那些東西，我們於2月22日在新光三越見面，被告第1次跟
    我借信用卡，被告有拿1萬9千元給我們，有講到要刷到30萬
    ，我那張卡可以刷到30萬，被告於106年2月22日下午5時34
    分、5時35分各刷了17萬1,000元、14萬2,500元，加起來是3
    1萬3,500元，被告有給我1萬9千元，我有跟他確認刷卡的目
    的，被告說因為他是樓管，他的廠商需要業績，就是他負責
    的百貨櫃位，專櫃需要業績，他有特別講臺灣的國產櫃位，
    被告有提到說刷了我們夫妻的卡，信用卡款項可以選擇現金
    或直接刷退，讓我們選，他說隨時要退都可以刷退，被告有
    強調說他是新光三越的樓管，而且我還把停車卡給他，他說
    以後來這邊可以給他，他幫我們消磁，被告同一天再來找我
    們還這張信用卡，然後再去新莊IKEA跟我借卡，被告有先跟
    告訴人林珉瑜電話聯絡，說業績還是不夠，被告有先把舊卡
    還我，然後說他們還缺業績，叫我們再幫他，應該也是說業
    績大概40萬左右，被告這次在新莊IKEA，沒有先給我們佣金
    ，被告說隔幾天再一起給我，被告在同一天晚上8時30分至3
    6分，陸續刷了40萬元。被告於2月23日有去南港路的茶湯會
    找我們，說業績還是不夠，叫我們幫忙，告訴人林珉瑜幫我
    把卡交給被告，被告又一直打電話來請我們幫忙，一直打，
    我說不要，不能再刷了，被告在電話中有說大概需要20萬元
    ，我就說要幫忙可以要拿多少現金來再允許他刷，後來被告
    真的有拿現金20萬元來找我等，我就把末4碼6705的卡交給
    被告，同意被告刷額度20萬元，被告拿這張卡刷了17萬1,00
    0元，被告告訴我說額度不夠，叫我再拿1張卡給他，我就再
    給他1張卡，把剩下不到20萬元的額度補足，我有跟被告強
    調只能再補足20萬，就是只能再刷2萬9千元，結果被告刷的
    不是2萬9千元，是刷14萬2,500元，超過2萬9千元的部分就
    是超過我對被告的授權，被告簽名不在我授權範圍內，我的
    行動電話簡訊有跳出來，我當下很生氣，叫被告把錢拿出來
    給我，我說要直接刷退，被告不讓我退，被告有把信用卡還
    給我，2月24日那時候我們堅持要報警，我叫被告把發票給
    我，如果我知道被告已經不是新光的樓管，我不願意借他刷
    ，因為被告就沒有權利幫我刷退等語相符（見原審卷第153
    至167、169、179至181頁）。　　
　⒊經核告訴人林珉瑜、廖祐論於偵查及原審審理中，就被告如
    何向其等表示為新光三越之樓管，需要向告訴人2人借信用
    卡刷卡以增加國產廠商月底之業績，刷卡金額可刷退，或由
    被告提供現金供告訴人2人繳信用卡費，並將提供告訴人2人
    6%之佣金云云，致告訴人林珉瑜、廖祐論交付如附表所示之
    信用卡予被告等情節相合一致，可見證人即告訴人林珉瑜、
    廖祐論上揭所證各節，應非無稽。再參諸被告與告訴人林珉
    瑜間Whatsapp通訊軟體間之訊息紀錄，告訴人林珉瑜與被告
    間於106年2月22日晚間9時59分許至10時53分許，有如下之
    訊息內容：告訴人林珉瑜：「結果他們最後有湊到嗎」、「
    他們也太可憐了吧」、「不會每一季都這麼慘吧」等語，被
    告旋即回覆：「有」、「補包底」、「看市場需求」等語；
    告訴人林珉瑜：「今年爛成這樣」、「景氣超差啊」、「不
    就一堆小牌子都要這樣自己刷」，被告旋即答稱：「尤其國
    產」、「你明天卡帶著」；告訴人林珉瑜：「你這樣幫他們
    刷幾次了」，被告答稱：「如果臨時支援的話」，告訴人林
    珉瑜：「所以是有多少人幫忙刷阿？你分得出來誰刷多少嗎
    哈哈」，被告：「你們是第三組，三組而已，分得出來」，
    告訴人林珉瑜：「那你也抽不少耶…」，被告：「1%而已」
    ；告訴人林珉瑜：「為什麼微風也要刷啊？微風也跟新光也
    要包底喔？」，被告答：「更高」，告訴人林珉瑜：「…到
    底生意多差啊到底」；又被告於2月24日下午5時59分許傳送
    ：「ㄟ，廠商請我拜託你們耶，他差這樣達標」等內容之訊
    息與告訴人林珉瑜；告訴人林珉瑜於同日晚間10時12分許傳
    送：「我老公超不爽的他覺得142500那筆根本就是沒答應硬
    刷的。硬刷說好要給錢又爽約」，被告旋答稱：「我謹慎處
    理」等內容，有被告與告訴人林珉瑜間之Whatsapp之訊息紀
    錄1份在卷可參（見調偵卷第36、37、42、43、50、55頁）
    ，細譯上揭訊息內容，被告確有明確向告訴人林珉瑜表示「
    補包底」等關於增加業績之訊息內容，並經告訴人林珉瑜質
    以「不就一堆小牌子都要這樣自己刷」、「你也抽不少耶」
    ，被告旋即答稱「尤其國產」、「1%而已」，又告訴人林珉
    瑜於106年2月24日亦有向被告表達告訴人廖祐論對於被告刷
    卡14萬2,500元之額度表示不滿等情，俱核與證人即告訴人
    林珉瑜、廖祐論上揭證述各節相符，益證證人即告訴人林珉
    瑜、廖祐論上揭證述情節，應與事實相符，堪認被告係謊稱
    其為新光三越樓管，以為增加國產產商業績之名義取信於告
    訴人林珉瑜、廖祐論，實際上取得之信用卡刷卡消費之款項
    乃係供個人使用，被告之目的顯在詐取財物，其有意圖為自
    己不法所有之詐欺犯意，並有施用詐術取得財物之事實，至
    為灼然。被告空言辯稱其並未施用詐術，且有取得告訴人之
    同意云云，僅係事後卸責之詞，難認可採。
  ⒋又被告雖有於事實欄三所示之106年2月24日晚間8時12分許前
    某時，前往臺北市信義區新光三越百貨公司A8館地下1樓，
    當場交付20萬元現金予廖祐論，廖祐論始交付如附表編號5
    所示之信用卡予被告，並同意被告可於20萬元之額度內為限
    刷卡消費等情，固經證人廖祐論與林珉瑜在原審審理時證述
    明確（見原審卷第174、175、140、141頁）；惟證人廖祐論
    與林珉瑜亦均於原審審理時證稱：如其等知道被告已經不是
    新光三越的樓管，也沒有被告所謂的幫國產專櫃包底衝業績
    等情，其等不會借信用卡給被告刷卡等語（見原審卷第148
    、181頁），足徵被告就事實欄三所示之106年2月24日晚間8
    時12分許前某時，前往臺北市信義區新光三越百貨公司A8館
    地下1樓，當場交付20萬元現金以予廖祐論，僅係使告訴人
    廖祐論同意被告得在20萬元額度內刷如附表編號5所示之信
    用卡（即此部分不構成行使偽造私文書罪），但因被告在取
    得廖祐論所交付如附表編號5所示之信用卡之前，被告仍係
    向廖祐論佯稱：其為新光三越樓管，因國產專櫃廠商業績不
    足，還需信用卡刷卡云云，業經證人廖祐論、林珉瑜證述如
    前，而事實上被告當時已非新光三越樓管，亦非幫國產專櫃
    廠商衝業績，則被告以上開說詞來取信廖祐論，被告顯係以
    此等詐術，使廖祐論陷於錯誤，因而交付如附表編號5所示
    之信用卡給被告刷卡取得財物，則被告就如附表編號5所示
    時地刷卡取得財物之行為，仍屬詐欺取財罪，併予敘明。
　㈢至辯護人雖聲請傳喚「林修煥」，以證明被告曾於106年3月2
    日給付60萬元之欠款予告訴人林珉瑜云云。惟此為告訴人林
    珉瑜所否認(見本院卷第248頁)，且被告迄未能提出任何簽
    收收據或還款證明等證據為憑，其主張有還款60萬元云云，
    實難遽信。況且，被告於本院審理時陳稱：當天我被控制住
    ，「林修煥」是告訴人林珉瑜找的朋友，劉家克是我長期配
    合的客戶，我當天本來是要把錢給劉家克等語(見本院卷第2
    48頁)，然證人劉家克於本院審理時證稱：我在新光三越附
    近跟被告碰面，被告原本要拿貨給我，他還差我一些手機，
    去到現場的時候，有一些人圍著他，可是後來也沒事，講一
    講對方就讓被告走了，被告當下沒有還錢，我沒看到被告還
    錢等語(見本院卷第289至291頁)，足見並無被告所稱於上開
    時、地交付60萬元予告訴人林珉瑜之事，是辯護人仍聲請傳
    喚「林修煥」到庭(見本院卷第249頁)，自無調查之必要，
    附此敘明。　　　
  ㈣綜上所述，被告前揭所辯實係事後飾卸推諉之詞，殊無可採
    ，本案事證明確，被告上開犯行，均堪認定，應依法論科。
二、論罪：
  ㈠按簽帳單係以文字為一定之意思表示，持信用卡刷卡消費時
    ，在簽帳單上簽署姓名，除表示已收受特約商店所交付之交
    易標的物或消費標的，並確認該筆消費之憑證，具有表示法
    律上權利義務關係之證明，故簽帳單性質上除與收據相同外
    ，並且為信用卡發卡銀行依據此向簽帳人收款之憑證，屬私
    文書之一種。是核被告如事實欄一、二所為，均係犯刑法第
    339條第1項之詐欺取財罪；被告如事實欄三所為，係犯刑法
    第216條、第210條之行使偽造私文書罪、同法第339條第1項
    之詐欺取財罪。被告於如附表編號6所示之時間刷卡後，偽
    造「廖祐論」之署押於簽帳單之商店收據聯上之行為，係偽
    造私文書之階段行為，又被告偽造私文書後復持以行使，偽
    造私文書之低度行為，為行使偽造私文書之高度行為所吸收
    ，均不另論罪。
  ㈡被告就如事實欄一、二、三所示之刷卡消費之詐欺取財等行
    為，就各事實欄部分係分別在同一日所為，被告於同一日刷
    卡消費之時間間隔甚近，刷卡地點亦屬相近，顯見上開被告
    於同一日內各次詐欺取財等行為，皆係於密切接近之時地，
    基於同一之犯意分別接續所為，彼此之獨立性極為薄弱，依
    一般社會健全觀念，在時間差距上，難以強行分開，在刑法
    評價上，以視為數個舉動之接續施行，合為包括之一行為予
    以評價，均屬接續犯，應分別論以一罪。至被告如事實欄二
    所示以一行為向告訴人林珉瑜、廖祐論為詐騙行為，成立同
    種想像競合犯，應從一重之詐欺罪處斷。被告所犯事實欄三
    所示行使偽造私文書罪及詐欺取財罪間，係以同一刷卡消費
    行為而觸犯該二罪名，為想像競合犯，應依刑法第55條之規
    定，從一重之行使偽造私文書罪處斷。
　㈢又被告所犯上開2次詐欺取財罪、1次行使偽造私文書罪間，
    犯意各別，罪名互異，應分論併罰。 
三、駁回上訴之理由：
　㈠原審審理結果，認被告所犯罪證明確，因而適用刑法第339條
    第1項、第216條、第210條、第55條、第51條第5款、第219
    條、第38條之1第1項、第3項、第38條之2第3項，刑法施行
    法第1條之1等規定，並說明審酌被告有資金周轉之需求，本
    應尋求合法之途徑解決，竟捨此不為，而利用告訴人林珉瑜
    、廖祐論對其之信任，假藉其為新光三越樓管要增加國產廠
    商業績之名義取信於告訴人林珉瑜、廖祐論，詐使告訴人林
    珉瑜、廖祐論陸續交付信用卡供其刷卡消費，更進而逾越告
    訴人廖祐論授權而偽造簽帳單，所為實有非是，兼衡其犯後
    否認犯行之態度，迄今尚未與告訴人林珉瑜、廖祐論達成和
    解，於犯後態度無從為更有利考量，暨其詐得財物之數額非
    低、大學肄業之之智識程度，有被告之個人戶籍資料（完整
    姓名）查詢結果1份在卷可參、生活狀況等一切情狀，各量
    處有期徒刑10月、8月、1年，併定其應執行刑為有期徒刑2
    年。復就沒收部分說明：
  ⒈按「犯罪所得，屬於犯罪行為人者，沒收之。但有特別規定
    者，依其規定。」、「前二項之沒收，於全部或一部不能沒
    收或不宜執行沒收時，追徵其價額。」，刑法第38條之1第1
    項、第3項定有明文。又按「宣告前二條之沒收或追徵，有
    過苛之虞、欠缺刑法上之重要性、犯罪所得價值低微，或為
    維持受宣告人生活條件之必要者，得不宣告或酌減之。」，
    刑法第38條之2第3項亦有明文。
  ①就事實欄一部分：
  ⑴被告持告訴人廖祐論之信用卡刷如附表編號1、2所示金額而
    詐取財物，所詐取財物合計共713,500元，惟被告在取得前
    開信用卡之前，有交付1萬9千元給告訴人2人，業經證人即
    告訴人林珉瑜證述明確(見原審卷第145頁)，上開1萬9千元
    如未從被告之犯得所得中扣除，顯有過苛之虞，應予扣除。
  ⑵被告在為附表編號6之犯行後，告訴人曾多次向被告催討本案
    之卡債，被告陸續有返還共15萬元給告訴人2人等情，亦經
    告訴人2人證述在卷（見原審卷第145、179頁），上開15萬
    元如未從被告之犯罪所得中扣除，顯有過苛之虞，應予扣除
    ，且因被告所返還的上開15萬元的時間係在附表編號6之犯
    行以後，則依最有利於被告之計算方式，應以發生在前之犯
    罪所得中扣除，對於被告最有利（因法定遲延利息比別筆先
    計算），應從被告在事實欄一的犯罪所得予以扣除。
  ⑶綜上，被告就事實欄一部分，應予沒收之犯罪所得共54萬450
    0元（計算式：713,500－19,000－150,000＝544,500），且未
    扣案，併依刑法第38條之1第3項規定，諭知於全部或一部不
    能沒收或不宜執行沒收時，追徵其價額。
  ②就事實欄二部分：
    被告持告訴人之信用卡刷如附表編號3、4所示金額而詐取財
    物，所詐取財物合計共52萬200元，上開所得因未扣案，惟
    既屬被告因前揭犯罪取得之所得，亦核無刑法第38條之2第2
    項所定「過苛之虞」、「欠缺刑法上之重要性」、「犯罪所
    得價值低微」或「為維持受宣告人生活條件之必要」情形，
    自應依刑法第38條之1第1項前段規定宣告沒收，併依刑法第
    38條之1第3項規定，諭知於全部或一部不能沒收或不宜執行
    沒收時，追徵其價額。
  ③就事實欄三部分：
  ⑴查被告持告訴人廖祐論之信用卡刷如附表編號5、6所示金額
    而詐取財物，所詐取財物合計共31萬3,500元，惟被告在取
    得告訴人廖祐論如附表編號5所示之信用卡前，曾交付20萬
    元現金予告訴人廖祐論，上開20萬元如未從被告此部分之犯
    得所得中扣除，顯有過苛之虞，應予扣除。
  ⑵綜上，被告就事實欄三部分，應予沒收之犯罪所得為11萬3,5
    00元（計算式：313,500－200,000＝113,500），併依刑法第3
    8條之1第3項規定，諭知於全部或一部不能沒收或不宜執行
    沒收時，追徵其價額。
  ⒉被告於如附表編號6所示時間、地點刷卡消費之簽帳單之商店
    收據聯所偽造之「廖祐論」之簽名1枚，係偽造之署押，不
    問屬於被告與否，應依刑法第219條之規定，宣告沒收。至
    該簽帳單之商店收據聯本身，均已因行使而為特約商店所有
    之物，故無併予宣告沒收之必要。
　㈡原審復依據卷內各項證據資料，就被告所辯各節，詳為論述
    、一一指駁，核其認事用法，俱無違誤，量刑亦稱妥適。被
    告上訴意旨仍執前開陳詞否認犯罪，而指摘原判決不當，難
    認可採，其上訴為無理由，應予駁回。　
據上論斷，應依刑事訴訟法第368條，判決如主文
本案經檢察官蔡妍蓁提起公訴，檢察官陳昱旗到庭執行職務。
中　　華　　民　　國　　109 　年　　9 　　月　　22　　日
                  刑事第二十三庭審判長法　官  李釱任
                                      法　官  梁耀鑌
                                      法　官  連育群
以上正本證明與原本無異。
偽造文書部分如不服本判決，應於收受送達後20日內向本院提出
上訴書狀，其未敘述上訴之理由者並得於提起上訴後20日內向本
院補提理由書（均須按他造當事人之人數附繕本）「切勿逕送上
級法院」。
其餘不得上訴。
                                      書記官  廖紫喬
中　　華　　民　　國　　109 　年　　9 　　月　　22　　日
附錄：本案論罪科刑法條全文　　　　　　　　　　　　　　
中華民國刑法第210條
偽造、變造私文書，足以生損害於公眾或他人者，處5年以下有
期徒刑。
中華民國刑法第216條
行使第210條至第215條之文書者，依偽造、變造文書或登載不實
事項或使登載不實事項之規定處斷。
中華民國刑法第339條
意圖為自己或第三人不法之所有，以詐術使人將本人或第三人之
物交付者，處5年以下有期徒刑、拘役或科或併科50萬元以下罰
金。
以前項方法得財產上不法之利益或使第三人得之者，亦同。
前二項之未遂犯罰之。
　　　　　　　
附表
編號    被害人交付信用卡時間 告訴人      信用卡卡號                  被告刷卡時間                  被告刷卡地點          刷卡金額（新臺幣)   1                106年2月22日下午5時 20分許                              廖祐論                          436539*****8887                                                                            1.106年2月22日下   午5時34分許 2.106年2月22日下   午5時35分許 臺北市○○區○○路00號 （即新光三越百貨股份有限公司臺北信義新天地A11） 1.171,000元 2.142,500元      共計31萬3,500元    2                       106年2月22日晚上8時 30分前某時  廖祐論                                    428430******7016                                                                                                          1.106年2月22日晚   上8時30分許  2.106年2月22日晚   上8時31分許  3.106年2月22日晚   上8時35分許  4.106年2月22日晚   上8時36分許    同上                                                                                    1.115,600元      2.115,600元      3.84,400元      4.84,400元        共計40萬元                                   3           106年2月23日下午5時 37分前某時  林珉瑜              552049*****1652                                              106年2月23日下午5時39分許                                      臺北市○○區○○○路○段00號（微風信義）        86,700元                                                             4                同上                                                  廖祐論                          418230******8417                                                                            1.106年2月23日下   午6時7分許  2.106年2月23日下   午6時9分許  3.106年2月23日下   午6時11分許    臺北市○○區○○路00號 （即新光三越百貨股份有限公司臺北信義新天地A11） 1.144,500元      2.144,500元      3.144,500元      共計43萬3,500元                   5                106年2月24日晚上8時 12分前某時  廖祐論                          524108******6705                                                                            1.106年2月24日晚   上8時12分許 2.106年2月24日晚   上8時13分許                                  臺北市○○區○○路00號 （即新光三越百貨股份有限公司臺北信義新天地A11） 1.85,500元      2.85,500元        共計17萬1,000元   6        106年2月24日晚上8時 43分前某時 廖祐論          436539******8887                              106年2月24日晚上8時46分許                      同上                              14萬2,500元